# 土地增值税预提金额与清算金额差异处理问题

提问人：shichengqi 时间：2022-10-28 17:50:12
请 教教 陈 版主版主：： 1. 背景情况：（：（ 1 ）） 签订 土地土地 转让 合同并合同并 过户 登登 记 。。 2020 年 1 月 2 日，A公司与B公司签订某地块及地上建筑物转让合同； 2 月 1 日，经与当地税务局沟通，A公司预缴土增及相关税费合计 800 余万元，其中土地增值税 70 余万元； 2 月 2 日，在国土主管部门办理土地使用权转让登记手续； 2 月 3 日，A公司收到对价。（（ 2 ））申申 请 延延 迟 清算。清算。 2020 年 5 月、 7 月，A公司收到当地税务局的要求补充提供资料进行土增清算的税务事项通知书。 2020 年 8 月-2021年 11 月公司以疫情、资金紧张、承包方未及时提供发票等资料为由，申请延期申报。税务局未书面回复，默认同意。（（ 3 ））粗略粗略 测 算算 计 提土提土增增。。 2021 年 12 月 31 日，公司迫于税务局压力，粗算计提 6000 余万元土地增值税。（（ 4 ））税税 务 局下局下达达清算清算 结 果。果。 2022 年 6 月，公司聘请税务师事务所出具土增清算审核报告。经检查清算资料，当地税务局下达税务事项通知书，要求缴纳土增 3000 余万元，从而产生 2000 余万元的土地增值税计提差异。（注： 2021 年月 31 日至 2022 年 6 月，公司并未获取新的资料） 2.问题 ：： 对 于于 该 部分部分 计 提差提差异异于于 2022 年度原路径冲回 “ 税金及附加 ”、 “应 交税交税 费-应 交土地交土地增增 值 税税 ” ，， 还 是是 终 止止确确 认“应 交税交税 费-应 交土地交土地增增 值 税税 ” 及及确确 认“营业 外收入外收入 ” 合合适？适？ 3.项 目目 组 的主的主要考要考 虑 ：：土地增值税清算义务的金额在实际进行清算之前只是一个估计，因此不可能做到百分之百准确，只需能够对其清算义务所涉及的金额作出相对可靠的估计即可。同时，土地增值税清算事项涉及复杂、专业的税务判断，其最终取决于税务局的审查结果，该实际结果与原先计提的金额存在差异，并不表明原先的会计估计存在错误，相反，公司取得了进一步的信息，表明原先的会计估计并不再符合实际情况，故应当根据最新的信息对原先的会计估计进行修订。但由于并非属于原先金 额 已已 经 确确定定，，税税 务 局下局下 发 免税通知，，可以可以 终 止止确确 认这 种种情形即情形即确确 认“营业 外收外收入入 ” 不合不合适；适；更更适适宜原路径冲回，，但据此但据此 负 数列数列 报 在在 财报 中是否比 较 太突兀太突兀，，引起不必要的市 场 关关注。注。不知道项目组考虑是否合适。谢谢！

回答人：chenyiwei
此问题属于会计估计与前期差错如何区分的问题。根据《监管规则适用指引——会计类第 1 号》之“1-24 区分会计估计变更和差错更正”：“企业不应简单将会计估计与实际结果对比认定存在差错。如果企业前期作出会计估计时，未能合理使用报表编报时已经存在且能够取得的可靠信息，导致前期会计估计结果未恰当反映当时情况，则应属于前期差错，应当适用前期差错更正的会计处理方法；反之，如果企业前期的会计估计是以当时存在且预期能够取得的可靠信息为基础作出的，随后因资产和负债的当前状况及预期经济利益和义务发生了变化而变更会计估计的，则属于会计估计变更，应当适用会计估计变更的会计处理方法。”
据此，应当合理确定“2月 1 日，经与当地税务局沟通，A公司预缴土增及相关税费合计 800 余万元，其中土地增值税 70 余万元”的估计是否符合作出估计当时（2020.2.1）的具体情况，注意分析预缴金额（ 70 万元）与最终缴纳金额（ 3000 万元）之间存在重大差异的原因。个人理解，由于此期间内土地增值税政策并无重大变化，故属于前期差错的可能性仍较大。相对而言，将冲回的土地增值税计入 2022 年度收益的可能性较小。